【裁判字號】    95,交訴,44
【裁判日期】    950622
【裁判案由】    過失致死等
【裁判全文】
臺灣屏東地方法院刑事判決              95年度交訴字第44號
公  訴  人  臺灣屏東地方法院檢察署檢察官
被      告  乙○○
上列被告因公共危險等案件，經檢察官提起公訴（94年度偵字第
5677號），茲因被告就被訴事實為有罪之陳述，經告知簡式審判
程序意旨，並聽取公訴人及被告之意見後，本院合議庭裁定由受
命法官獨任依簡式審判程序審理，判決如下：
    主  文
乙○○因過失致人於死，處有期徒刑壹年貳月；又駕駛動力交通
工具肇事，致人死傷而逃逸，處有期徒刑壹年；應執行有期徒刑
貳年。緩刑伍年。
    事  實
一、乙○○於民國94年11月17日晚間10時30分許，駕駛車牌號碼
    F6-0561 號自用小客車，由北往南沿省道台27線公路行經該
    路70.9公里，即屏東縣新園鄉○○村○○路段欲左轉後厝路
    時，原應注意汽車在雙向二車道行駛時，應在遵行車道內行
    駛，不得駛入來車之車道內，行經交岔路口時，轉彎車應讓
    直行車先行，而依當時為晴天夜晚，雖無路燈照明，然現場
    為柏油鋪設之省道路段，視野良好，路面乾燥、無缺陷、無
    障礙，復無其他不能注意之情形，竟疏未注意，提前繞過該
    路中央分隔島而逆向行駛北向內側快車道，並於後厝路口貿
    然左轉（起訴書誤載為右轉），適有陳重仁駕駛車牌號碼J2
    K-628 號重型機車搭載甲○○，由南往北沿該路段北向外側
    車道行經該交岔路口前，因閃剎不及而撞及乙○○所駕上開
    自用小客車右前方葉子板等處，造成機車人車倒地，陳重仁
    因而受有腹部鈍傷，甲○○亦受頭部外傷、多處挫傷、擦傷
    之傷害（甲○○部分嗣經撤回告訴）。詎乙○○見狀不僅未
    停車救助處理，猶基於肇事逃逸之犯意駕車逃離現場，俟傷
    者雖經路人報警送醫急救，惟陳重仁延至94年11月18日凌晨
    零時15分仍不治死亡。迄乙○○為警於94年11月20日晚間10
    時20分，依現場遺留之自用小客車輪圈蓋及路人提供之片段
    車號而循線查獲。
二、案經甲○○訴由屏東縣警察局東港分局報告臺灣屏東地方法
    院檢察署檢察官偵查起訴。
    理  由
一、證據能力方面：本件被告乙○○所犯係死刑、無期徒刑、最
    輕本刑為3 年以上有期徒刑以外之罪，已經被告就被訴事實
    為有罪之陳述，經本院聽取當事人之意見後，依刑事訴訟法
    第273 條之1 第1 項之規定，裁定進行簡式審判程序。又本
    件卷內之人證、物證、書證等證據，依同法第273 條之2 規
    定，不受第159 條第1 項關於傳聞法則規定之限制，依法均
    有證據能力，合先敘明。
二、前揭肇事致人死傷並逃逸之犯罪事實，除據被告乙○○於本
    院審理時自白不諱，並經證人甲○○、證人即現場目擊者許
    永旭於警詢中證述綦詳，復有道路交通事故調查報告(一)(二)表
    、現場圖、驗傷診斷證明、臺灣屏東地方法院檢察署鑑定驗
    斷書、相驗屍體證明書、勘驗筆錄、現場及車損照片37幀在
    卷可稽。依上開現場圖及照片所示，本件事發現場為省道台
    27線公路、後厝路交匯之Ｔ字型路口，因台27線公路南北雙
    向車道間設有中央分隔島，南向車道與東側匯入之後厝路並
    未相連，前揭時地被告乙○○係逆向行駛北向內側車道並左
    轉後厝路而與上開機車發生事故，既經前開證人證述在卷，
    依其撞擊之地點及部位，前揭事故係因被告乙○○逆向行車
    及轉彎時未讓直行之機車先行所致，猶堪認定。按汽車在雙
    向二車道行駛時，應在遵行車道內行駛，並不得駛入來車之
    車道內；汽車行駛至交岔路口，轉彎車應讓直行車先行，道
    路交通安全規則第97條第1 款、第2 款、第102 條第1 項第
    6 款定有明文，此被告乙○○依卷附年籍資料為45年7 月7
    日出生，領有駕駛執照並參與社會共同生活多年之人，於前
    揭時地駕駛汽車時所應知悉並注意者，而依當時為晴天夜晚
    ，雖無路燈照明，然現場為柏油鋪設之省道路段，視野良好
    ，路面乾燥、無缺陷、無障礙，復無其他不能注意之情形，
    有前引道路交通事故調查報告表附卷可憑，竟疏未注意，為
    圖便於轉彎而提前繞過中央分隔島並逆向行駛北向內側快車
    道，於路口猶未讓直行車而貿然左轉，是其駕駛行為顯有過
    失並導致本件事故發生。又陳重仁係因本件事故受有腹部鈍
    傷而不治死亡，甲○○亦因而受頭部外傷、多處挫傷、擦傷
    之傷害，故被告乙○○前開過失行為與陳重仁死亡及甲○○
    受傷之結果間，顯有相當因果關係。茲被告乙○○於肇事致
    人死傷後，為規避責任而逃逸，未留在現場協助救援處理，
    已如前述，則本件被告犯罪事證已臻明確，應依法論科。
四、按汽車係以汽、柴油原動機為動力，並以行駛於公共道路為
    主要功能之車輛，為刑法第185 條之4 所規定之動力交通工
    具。核被告乙○○所為，係犯刑法第276 條第1 項前段過失
    致人於死罪，及同法第185 條之4 肇事致人死傷而逃逸之公
    共危險罪。被告乙○○前揭1 過失行為致陳重仁死亡、甲○
    ○受傷，甲○○部分雖經告訴人於本院審理時撤回告訴，然
    此部分與上開經論罪之過失致死罪間，既有裁判上一罪之關
    係，爰不另為不受理之判決，附此敘明。又被告乙○○所犯
    上開2 罪，犯意各別，行為互殊，應分論併罰。爰審酌被告
    乙○○之年齡、品行、智識程度、過失之情節、對於法益所
    生侵害之程度。其為45年7 月7 日出生、受有國中畢業教育
    程度、任勞工為業之人，有年籍等資料在卷可參，為本件犯
    罪時年近半百，前未曾因犯罪經法院判刑確定，有臺灣高等
    法院被告前案紀錄表及臺灣屏東地方法院檢察署刑案資料查
    註紀錄表各1 份在卷可按，素行尚可。其本件於夜間在省道
    路段逆向行車並違規轉彎肇事，過失情節非輕。又其犯罪後
    已知所悔悟，先後與被害人陳重仁之家屬及甲○○成立調解
    ，分別賠償新臺幣（下同）4,100,000 元、22,160元以填補
    損害，有調解書2 紙附卷可參，犯後態度尚可等一切情狀，
    各量處如主文所示之刑，並定其應執行之刑。又被告乙○○
    前未曾受任何刑之宣告，已如前述，其此因一時輕忽，鑄成
    大禍，然犯罪後既已知悔悟，其家中復有因第一腰椎壓迫性
    骨折而受傷非輕之妻子邱英桃待其照顧，有診斷證明書1 紙
    可憑，諒其經此偵審程序及刑之宣告，當知所警惕，應無再
    犯之虞，前開宣告之刑以暫不執行為適當，爰併諭知緩刑5
    年，以勵自新。
據上論斷，應依刑事訴訟法第273 條之1 第1 項、第299 條第1
項前段，刑法第276 條第1 項、第185 條之4 、第51條第5 款、
第74條第1 款，罰金罰鍰提高標準條例第1 條前段，判決如主文
。
本案經檢察官鍾仁松到庭執行職務
中    華    民    國    95    年    6     月    22    日
                      交通法庭      法  官  陳松檀
以上正本證明與原本無異。
如不服本判決應於收受本判決後送達後10日內向本院提出上訴書
狀，其未敘述上訴理由者，並得於提起上訴後10日內向本院補提
理由書狀（均須按他造當事人之人數附繕本）「切勿逕送上級法
院」
中    華    民    國    95    年    6     月    22    日
                                    書記官  林祥玉
附錄本判決論罪之法條：
中華民國刑法第276條
因過失致人於死者，處2 年以下有期徒刑、拘役或2 千元以下罰
金。
從事業務之人，因業務上之過失犯前項之罪者，處5 年以下有期
徒刑或拘役，得併科3 千元以下罰金。
中華民國刑法第185條之4
駕駛動力交通工具肇事，致人死傷而逃逸者，處6 月以上5 年以
下有期徒刑。


司法院資訊處製作；財團法人民間司法改革基金會備份。
